臺灣高等法院臺中分院刑事判決　　　　　　　　　九十二年度上訴字第一七一○號
　上訴人即被告　玄○○
　指定辯護人　　本院公設辯護人　甲○○
右上訴人因強盜等案件，不服臺灣臺中地方法院九十二年度訴字第七一四號中華民國
九十二年七月二十四日第一審判決（起訴案號：臺灣臺中地方法院檢察署九十一年度
偵字第一八三九八號、第二一七一三號、第二一八０九號、第二三七六０號、九十二
年度偵字第四０五六號），提起上訴，本院判決如左：
      主  文
原判決關於玄○○強盜、搶奪及定執行刑部分均撤銷。
玄○○共同連續意圖為自己不法之所有，攜帶兇器，以強暴至使不能抗拒，而取他人
之物，處有期徒刑柒年陸月；又共同連續意圖為自己不法之所有，而搶奪他人之動產
，處有期徒刑壹年捌月；應執行有期徒刑捌年拾月。
      事  實
一、玄○○（贓物部分業經撤回上訴）與林高絃（業經原審判決確定）為便於搶奪財
    物，竟共同基於意圖為自己不法之所有之犯意聯絡，於民國九十一年十一月四日
    （公訴人誤為九十一年十一月五日）晚間九時三十分許，在臺中市○區○○○街
    一三０號前，由林高絃在旁把風，玄○○持其所有之鑰匙一支（未扣案），竊取
    午○○所有ＹＪＺ—五七六號（公訴人誤載為ＹＪＺ—五六七號）重機車一輛，
    得手後作為搶奪巳○○財物之交通工具（如後述）。嗣於九十一年十一月六日晚
    間十一時三十分許，在臺中市○○街與精誠二十九街口為警尋獲前開失竊機車，
    經午○○領回。
二、玄○○基於意圖為自己不法所有之概括犯意，夥同林高絃或黃○○等成年男子基
    於共同之犯意聯絡，自九十一年九月十八日、十月十六日，及十月二十五日，連
    續強盜辰○○、卯○○、亥○○之財物，其犯罪時間、地點、共犯、所得財物，
    及犯罪手法詳如附表一所示，得手後，由玄○○將行動電話變賣得款花用，現金
    部分亦經均分花用殆盡，其餘財物則予丟棄；玄○○另基於意圖為自己不法所有
    之概括犯意，或獨自一人，或夥同黃○○基於共同之犯意聯絡，連續搶奪Ａ○○
    、戊○○、天○○之財物，其犯罪之時間、地點、共犯、所得財物，及犯罪之手
    法詳如附表二所示。其間，玄○○於九十一年九月十八日下午四時三十分許，持
    向辰○○、戊○○強盜、搶奪所得之行動電話，至台中市○區○○路二二一號青
    峰通訊行欲變賣時，為警查獲，經移送臺灣臺中地方法院檢察署獲交保後，玄○○仍持續其強盜及搶奪財物之犯行，其後復於九十一年十一月六日，在桃園縣八
    德市○○路一一五四號前被警查獲，並當場扣得巳○○、卯○○、天○○遭搶奪
    、強盜之行動電話。
三、案經臺中市警察局第一分局、第四分局、第五分局報請臺灣臺中地方法院檢察署
    檢察官偵查起訴。
      理  由
壹、上訴人即被告（下稱被告）玄○○竊盜部分：
    訊據被告玄○○對於竊取被害人午○○所有前開機車之事實坦承不諱，核與被害
    人午○○指述內容（二一八０九號偵查卷第四二、四三頁）相符，並有車輛竊盜
    、車牌失竊資料個別查詢報表—查詢車輛認可資料（二一七一三號偵查卷第四二
    頁、二一八０九號偵查卷第六一頁）、贓物領據（二一八０九號偵查卷第四四頁
    ）在卷可稽，此部分件事證已臻明確，被告犯行堪以認定。
貳、被告強盜部分：
　一、訊之被告對參與附表一編號一、二、三之等部分之犯行雖不否認，惟辯稱：附
      表一編號一該件，是其與廖柏堯所做的，黃○○並沒有參與（本院卷第九九頁
      ），附表一編號三該件其沒有拿武器云云（本院卷第九九頁）。
  二、經查：
　　(一)附表一編號一、二、三所示之強盜犯行，業經被害人辰○○（二三七六０號偵
      查卷第一四一至一四五頁）、卯○○（二一八０九號偵查卷第三六至三七頁）
      、亥○○（二一八０九號偵查卷第三０至三一頁）指述甚詳，並有亥○○報案
      之車輛竊盜、車牌失竊資料個別查詢報表—查詢車輛認可資料（二一七一三號
      偵查卷第四三頁）、卯○○、辰○○領回遭強盜之行動電話所出具之贓物領據
      （二一八０九號偵查卷第三八頁、二三七六０號偵查卷第二０五頁），可資佐
      證。
　　(二)至於被告稱附表一編號一所示該件係由其與廖柏堯所為，與被告於警訊時供稱
      ：「：：：九十一年九月十八日為警查獲之廠牌國際牌，GD92型行動電話（向
      被害人林佳（嘉）柔強盜所得，是黃○○與廖柏堯強盜後，由黃○○交給我販
      售的：：：」等語不符（二一七一三號偵查卷第六四頁），被告前後所述不一
      ，已難認其於本院所供係與廖柏堯所為一節為可採，再被告與黃○○確為參與
      強盜被害人辰○○財物之人，此已據辰○○明確指陳：「我確定黃○○是向我
      強盜的歹徒，他是騎機車載玄○○向我強盜之歹徒」（一八三九八號偵查卷第
      二三九頁）等語甚明，而被害人亥○○確遭被告與其同夥持圓柱狀刀類碰撞左
      肩，並頂向胸前強盜財物，亦據被害人亥○○供稱：「乘後座之歹徒持類似圓
      柱狀刀類向我左肩碰，叫我下車並要將財物交付，拿凶器之歹徒作勢（頂向胸
      前）要傷害我：：：」等語甚明（第二一七一三號偵查卷第十九頁背面），被
      告前開所辯，與事實不符，均不足採，事證明確，此部分被告犯行堪以認定。
參、附表二被告玄○○搶奪部分：
　　附表二所載事實已據被告坦白承認（本院卷第一００頁、第一一０頁），核與被
    害人Ａ○○（二三七六０號偵查卷第七五至七六頁）、戊○○（二三七六０號偵
    查卷第一三七至一四０頁）、天○○（二一八０九號偵查卷第三九至四十頁），
    及巳○○（二一七一三號偵查卷第二十頁、第七八頁）指述之情節相符，並經黃
    ○○於原審審理中坦白供稱參與搶奪戊○○（原審卷第二八八頁），此外復有天
    ○○、Ａ○○領回被搶奪之行動電話所出具之贓物領據（第二一八０九號偵查卷
    第四一頁、第二三七六０號偵查卷第一五三頁）、被害人巳○○之診斷證明書（
    第二一七一三號偵查卷第五四頁）可資佐證，此部分事證明確，被告犯行堪以認
    定。
肆、核被告所為：
  一、竊取午○○之機車部分：係犯刑法第三百二十條第一項之竊盜罪。被告玄○○
      、與林高絃就前開竊盜犯行，有犯意聯絡及行為分擔，為共同正犯。
　二、強盜部分：被告作案用之西瓜刀（附表一編號一、二），圓柱型刀類（附表一
      編號三）雖未扣案，然既屬刀器，客觀上自足以對人之生命、身體、安全構成
      威脅，而具有危險性，應屬兇器無訛。被告玄○○分別與黃○○、林高絃持以
      強取Ａ○○、卯○○及亥○○之財物，自足以使上開三名被害人無法抗拒，被
      告此部分所為，均係犯刑法第三百三十條第一項之攜帶兇器強盜罪。被告與黃
      ○○就附表一編號一之強盜犯行，及被告與林高絃就附表編號二、三所示之強
      盜犯行，彼此有犯意聯絡及行為分擔，均為共同正犯。被告前後三次強盜犯行
      ，時間緊接，觸犯構成要件相同之罪名，顯係基於概括犯意反覆為之，為連續
      犯，應依刑法第五十六條之規定，論以一攜帶兇器強盜罪，並加重其刑。
　三、搶奪部分：核被告所為，係犯刑法第三百二十五條第一項之搶奪罪。公訴人認
      附表二編號四部分，被告所為係犯刑法第三百三十條之加重強盜罪嫌，惟被告
      於強取巳○○財物之時，係騎機車在後尾隨，趁巳○○不及防備之時，從後方
      搶奪皮包，此已據被害人巳○○供稱：「我走在路上，遭一名歹徒騎一部重機
      車：：：從我右方搶皮包，我不甘願被搶和歹徒拉扯，最後遭歹徒搶走逃逸」
      、「是（指當時行搶之人只有用手拉皮包，拉著走致巳○○受傷），他們沒有
      使用其他器具」等語（二一七一三號偵查卷第第二十頁、第七八頁），雖被害
      人巳○○在拉扯之間受有傷害，惟被告仍屬趁巳○○不及防備之際搶奪財物，
      此部分被告所為，與刑法強盜罪之犯罪構成要件有間，公訴人此部分起訴法條
      尚有未洽，惟基本之犯罪事實相同，應予變更。被告與黃○○就附表二編號一
      、二之搶奪行為，及被告與林高絃就附表二編號四之搶奪犯行，分別有犯意聯
      絡及行為分擔，為共同正犯。被告先後多次搶奪犯行，時間緊接，觸犯構成要
      件相同之罪名，亦顯係基於概括犯意而反覆為之，為連續犯，應依刑法第五十
      六條之規定，論以一罪，並加重其刑。
　四、被告玄○○所犯竊罪盜、搶奪二罪間，有方法、結果之牽連關係，應依刑法第
      五十五條之規定，從一重之搶奪罪處斷。公訴人認被告玄○○係基於個別犯意
      為之，應予分論併罰，尚有未洽。又被告連續攜帶兇器強盜罪、連續搶奪罪二
      罪間，犯意個別，行為互殊，應予分論併罰。
伍、不另為無罪諭知部分
  一、公訴意旨另以：
　　(一)被告基於意圖為自己不法之所有之概括犯意，為以下之強盜行為：九十一年
      十月十四日凌晨三時許，在臺中市○○○○街八二巷二號，與林高絃共騎一機
      車攔下被害人乙○○騎乘之機車，由玄○○持西瓜刀，強盜乙○○之皮包，乙○○抵抗，玄○○即持西瓜刀砍乙○○致使乙○○受有左手肌腱、肌筋全斷、
      右腳擦傷等傷害，嗣二人即騎乘機車逃逸（起訴書附表二編號四）。九十一
      年十月十七日凌晨四時許，在臺中市○○街二三六號前，由被告騎乘機車載黃
      ○○，共同持刀靠近被害人宙○○機車，至使宙○○無法抵抗而強盜其皮包，
      經宙○○告知沒錢後，又強盜被害人宙○○所有之ＤＭ—八五七號機車一輛及
      皮包一只，內有提款卡三張、MOTOROLA廠牌V3688型號行動電話一支、LV 打火
      機一個、現金一千五百元、行車執照一張、駕駛執照一張等財物得手（起訴書
      附表二編號五）。九十一年七月二十三日二十三時許，在臺中市○區○○○
      路地下道附近，與黃○○共同騎乘機車，由一人持西瓜刀強行將被害人申○○
      攔下，另一人亦持西瓜刀抵住申○○頸部，將申○○拉下機車後，強盜申○○
      所有ＥＹＭ—０一一號機車，內有駕駛執照一張、行車執照一張、提款卡一張
      、NOKIA廠牌8250型號行動電話一支等財物得手（起訴書附表二編號六）；
      九十一年八月十四日凌晨四時許，在臺中市○○路三三之一號前，騎乘機車搭
      載黃○○，由黃○○持西瓜刀置於被害人丙○○頸部約三十公分處，至使丙○○無法抗拒，以臺語要丙○○將皮包交出，同時強盜丙○○手上黑色皮包一只
      ，內有國民身分證一張、健保卡一張、現金四千九百餘元、MOTOROLA廠牌
      P7689 型號行動電話一支等財物得手，並同時持刀砍丙○○手部，經丙○○閃
      躲後，未成傷（起訴書附表二編號七）。九十一年八月十四日凌晨一時三十
      分許，在台中縣太平市○○路附近，與黃○○共同騎乘機車，其中一人持西瓜
      刀揮舞，攔下被害人騎乘之機車，至使丑○○不能抗拒，另一人下車拔下機車
      鑰匙開啟置物箱，強盜被害人之皮包（起訴書附表二編號八）。九十一年九
      月四日凌晨三時許，在臺中市○區○○○路附近，與黃○○共同騎乘機車，其
      中一人持西瓜刀指向被害人庚○○、未○○，至使庚○○、未○○無法抗拒，
      先行強盜庚○○掛於肩上之皮包，內有現金二千餘元、金項鍊二條及證件等財
      物，再強盜未○○所有掛於肩上之MOTOROLA廠牌T189型號行動電話一支得手，
      將未○○推倒後逃逸（起訴書附表二編號十）。九十一年九月二十七日凌晨
      二時十五分許，在台中市○○區○○路三段永安橋上，與年籍不詳之人，由被
      告騎乘機車搭載另一人，由另一人持刀抵住被害人酉○○脖子，致使酉○○無
      法抗拒，而強盜其放置於機車踏板上之手提包（起訴書附表二編號十一）；因
      認此部分被告另涉犯刑法第三百三十條第一項之攜帶兇器強盜罪嫌。
　　(二)被告玄○○基於意圖為自己不法所有之概括犯意，為下列搶奪之行為：九十
      一年九月十八日，在臺中市○○路與五義街口，與黃○○搶奪梁郁惠（未製作
      筆錄）之皮包（起訴書附表三編號二）。九十一年九月十八日晚間八時許，
      在台中市○○街與精美街口，搶奪陳秒湄之皮包一只（起訴書附表三編號三）
      。九十一年九月三十日二十一時許，在臺中市○○路與精誠六街口，騎乘機
      車與黃○○共同趁被害人子○○○不備之際，搶奪子○○○之皮包一只（起訴
      書附表三編號四）。九十一年十月十一日下午十一時三十分許，在台中市○○路與大墩十一街口，搶奪丁○○所有之皮包一只（起訴書附表三編號六）。
      九十一年十月五日下午七時三十分許，在台中市○○路二四０號前，搶奪癸○○所有之皮包一只（起訴書附表三編號七）。九十一年十月十一日，在臺
      中市○○○街與五權西一街口，搶奪寅○○所有之皮包一只（起訴書附表三編
      號八）。九十一年十月十八日下午八時許，在台中市○○○路與東興路口，
      搶奪辛○○之皮包一只（起訴書附表三編號九）。九十一年十月二十日，在
      台中市○○路與柳川東路口，搶奪黃玉雲（未製作筆錄）之皮包一只（起訴書
      附表三編號十）。九十一年十月二十二日晚間七時許，在臺中市○○路與漢
      口路口，搶奪戌○○之皮包一只（起訴書附表三編號十一）。九十一年十月
      二十四日晚間七時十五分許，在臺中市○○○街○段二三五號前，搶奪地○○
      所有之公事包一個，內有現金五千六百元、台胞證四本、護照七本、公司大小
      章、眼鏡一副、筆記本、國民身分證、駕駛執照、NOKIA廠牌8815 型號行動電
      話一支、汽車遙控鎖、ＰＣＲ證照一張等財物得手（起訴書附表三編號十二）
      ；九十一年十一月一日凌晨一時許，在台中市○○路一二六號前，搶奪己○○皮包一只（起訴書附表三編號十三）。九十一年十一月二日，在臺中市○○路與福林路口，被告單獨騎乘機車搶奪被害人蔡文芬所有之財物得手（起訴
      書附表三編號十四）；因認此部分被告另涉犯刑法第三百二十五條第一項之搶
      奪罪嫌云云。
　二、按犯罪事實應依證據認定之，無證據不得推定其犯罪事實；又不能證明被告犯
      罪或其行為不罰者，應諭知無罪之判決，刑事訴訟法第一百五十四條、第三百
      零一條第一項分別定有明文。訊之被告玄○○堅決否認有前述犯行。
  三、經查：
    (一)強盜部分：
　　　被害人乙○○於原審審理中證稱：「當天有兩人行搶，一人騎車，一人拿西
        瓜刀行搶，我可以指認拿西瓜刀那人的面貌，他大約一七０公分，我可以認
        得出他的聲音，因為他當時有說『不要出聲，就沒有事情』之語，至於騎乘
        機車之人我無法指認，搶我的兩人均戴口罩及半罩式安全帽」、「庭上的被
   告玄○○、林高絃很像搶我的人」、「（當庭辨認玄○○之聲音）很像當時
        搶我的人的口音」等語（原審卷第一八三頁），強盜乙○○財物之人既戴口
        罩及半罩式安全帽，則五官特徵顯已難以辨識，且依上開所供，乙○○亦只
        能認為被告之口音與強盜之人口音相像，並不足以確認被告即是強盜之人。
        且乙○○被強盜之行動電話，係九十一年十一月七日下午二時三十分許，警
        方在臺中市○○路與西屯路口查獲黃○○時，當場從黃○○身上起獲（二一
        八０九號偵查卷第二一頁），黃○○於警訊中稱被查獲之行動電話係「傅儀
        強」交其使用，並在警訊時以０九二七─四六二三八六號電話通知傅某無人
        接聽（同上卷第二一頁背面），其後又稱被查獲之行動電話是廖柏堯交付，
        廖某並未告知行動電話是從何而來云云（原審卷第二八六頁、本院卷第一四
        八頁）；雖被告於偵查中供認強盜乙○○之財物（二一七一三號偵查卷第七
        九頁、二一八０九號偵查卷第六八頁），惟關於本件強盜情節，乙○○於警
        訊時指稱：「當時我騎機車歹徒二人（二名男子）騎一部機車將我攔下，後
        方男子下車：：：，右手搶我包皮，我抗拒遭後載歹徒持西瓜刀砍殺我左手
        四刀拿走皮包後二名騎機車逃逸」（二一八０九號偵查卷第四五頁），與被
        告在偵查中自白：「：：：當時我下車拿西瓜刀過去，對被害人說要她把錢
        拿出來，而且我看她往後走，機車鑰匙插在機車上，我即用其鑰匙開啟機車
        置物箱，拿取其財物」等語（二一七一三號偵查卷第七十九頁）並不相符；
        至於林高絃於偵查中或稱與被告共同強盜乙○○（一八三九八號偵查卷第二
        八三頁），或稱未曾參與強盜乙○○之事（二一七一三號偵查卷第九０頁）
        ，前後所供亦不一致，以上乙○○、黃○○及林高絃所供，均無法佐證被告
        於偵查中之自白確與事實相符。
　　　被害人宙○○於原審審理中到庭證稱：「搶我的人拿西瓜刀，我無法指認，
        因為天色很晚，而且他戴安全帽及口罩，我看不清楚。我無法確認被告玄○○是否為搶我的人，當初在警局指認時，我只是說很像而已」等語（原審卷
        第一八四頁），佐以宙○○於警訊中指稱：「（問：被告玄○○是否搶奪你
        財物之歹徒？）（經當場指認）經指認背影身高體型是搶奪我皮包其中一名
        歹徒」等語（第二一七一三號偵查卷第一二一頁），宙○○於原審審理中已
        陳明其於警訊當時僅係表示被告與行搶之人很像，並無法明確指認，此外亦
        無其他證據足以佐證被告之自白，確與事實相符。
　　　被害人申○○於警訊中指稱：「警方提示廖柏堯的照片經我看過後，他很像
        是向我強盜的二名歹徒中，騎機車的那一位歹徒。經我指認照片，警方提示
        之照片上之黃○○，他很像是拿西瓜刀強盜我財物之人」等語（一八三九八
        號偵查卷第一五一頁），亦未指陳被告確有強盜之犯行，此部分亦別無其他
        證據足認被告之自白確與事實相符。
　　　被害人丙○○於原審審理中證稱：「我當天停好車，才剛打開車門，他們就
        拿刀抵著我，並搶我的皮包。我對於拿西瓜刀的人比較有印象，當時在警局
        指認時，我只是看照片而已。被告玄○○很像拿西瓜刀搶我的那個人」等語
        （原審卷第一八四頁、第一八五頁），而丙○○在警訊中稱：「我不認識玄
        ○○。：：：警方提示之相片上所示之人黃○○，我確定就是向我強盜之歹
        徒，另廖柏堯是否為騎機車之歹徒，我無法確定，因為他當時有戴安全帽，
        但是體型差不多」等語（二三七六０號偵查卷第一０九、一一０頁），係指
        認黃○○為行搶之人，其在原審審理中，卻又指認被告為持刀行搶之人，被
        告與黃○○二者外貌又差距甚大，丙○○之指認，難認正確；況丙○○僅表
        示被告與持刀行搶之人很像，亦無法確認被告即為行搶之人，雖被告於偵查
        中明確供稱：「（問：九十一年八月十四日凌晨四時許是否在臺中市○○路
        三三之一號前騎機車持西瓜刀與共同被告黃○○強盜被害人丙○○之皮包？
        ）有，當時我騎機車，黃○○持刀下手去搶，我當時是黃○○向朋友借機車
        作案」等語（第二一七一三號偵查卷第八七頁），惟查無其他補強證據，亦
        不能以被告之自白為認定犯罪事實之唯一證據。
      被害人丑○○被強盜之行動電話，係被告於九十一年八月十四日持往青峰通
        訊行販賣，被告在警訊時即稱該具電話是黃○○及廖柏堯二人強盜後，交其
        販賣（二一七一三號偵查卷第六二頁），而丑○○於警訊時供稱：「我於九
        十一年八月十四日凌晨一時三十分許，我一人騎乘一部ＶＰＧ─九九０號輕
        型機車，在台中縣太平市○○路附近路旁，忽遭騎乘一部重型機車（車號不
        詳），頭戴全罩式安全帽之二名男性歹徒尾隨而至，歹徒將機車騎至我前方
        ，然後乘坐機車後座的歹徒持一把西瓜刀強行攔我下來要我下機車，後來該
        名持刀的歹徒在我面前揮舞：：：」等語（一八三九八號偵查卷第一八三頁
        ），依其所述，強盜之人既然戴全罩式安全帽，顯丑○○亦無法指認被告確
        為強盜之人，此部分亦難僅以被告前後不一之自白，為認定被告犯罪之依據
        。
　　　被害人庚○○於原審審理中證稱：「當時我正在走路，有兩人從我背後拿刀
        割下我的皮包，因為他們都戴全罩式安全帽，又是晚上，所以我無法指認當
        時搶我的人」等語（原審卷第二四四頁），於警訊陳稱：「我沒有看到歹徒
        面貌」等語（一八三九八號偵查卷第三四０頁反面），及被害人未○○於警
        訊中指稱：「因為當時天色有點暗，歹徒又都戴安全帽，我無法確定是否為
        黃○○向我強盜的，但是他的身高、身材及略黑的皮膚與持刀向我強盜的歹
        徒類似」等語（第二三七六０號偵查卷第一四八、一四九頁），被害人庚○○、未○○對於行搶者之面貌，均無法描繪，而被告復否認行搶，亦難僅憑
        被告曾於警訊、偵查中之自白，為認定被告犯行之唯一事證。
　　　被害人酉○○固於原審審理庭證稱：「當天有兩個人騎乘機車，係後面的人
        拿刀搶我，搶我的人即為現在庭上之被告玄○○，他當時配戴安全帽及口罩
        ，我可以確定是他沒有錯」、「因為當時在警察局我沒法確認（指於警局時
        無法確認是被告強盜），現在被告有戴口罩，所以我可以確認就是他沒有錯
        ，另外騎車那人我就沒有辦法指認」等語（原審卷一九六頁），惟強盜酉○○之人既戴安全帽及口罩，則顯露於外的僅有鼻子上方及眼睛、眉毛等部位
        ，可供辨識之特徵不足，被害人酉○○確認被告即屬強盜之人，無法擔保其
        正確性；至於酉○○被強盜之行動電話係被告交由陳柄全持往宏恩當鋪出售
        ，雖據陳柄全於警訊時供稱：「該手機（指酉○○被強盜之行動電話）是玄
        ○○交付給我，由玄○○陪同我前往宏恩當鋪，由我持手機進入店內，玄○○在店外等候」、「是於押當該手機後，經我向玄○○追問押當手機來源，
        玄○○才說出是犯案搶得之手機。」（一八三九八號偵查卷第四八一頁反面
        、第四八二頁正面）等語，惟依陳柄全上開所供，亦僅被告告知行動電話是
        犯案搶得之物，無法證明係被告本人強盜酉○○所得，況且被告除自己強盜
        、搶奪他人財物之外，亦收受黃○○與不詳姓名男子搶奪、強盜他人所得之
        行動電話變賣得利（如起訴書所載），此部分無法以酉○○、陳柄全之供述
        ，佐證被告強盜酉○○之犯行，亦難僅以被告前後不一之自白，為認定犯罪
        事實之依據。
    (二)搶奪部分：
　　　被告於警訊中坦承搶奪梁郁惠、陳秒湄、子○○○、丁○○、癸○○、寅○○、辛○○、黃玉雲、戌○○、地○○、己○○、蔡文芬之財物，係警員於
        警訊中提示「臺中市警察局九十一年度九月分至十一月分發生之重大刑案一
        覽表」供被告閱覽，並請被告自白那一件是被告所為，其共犯何人（見二一
        七一三號偵查卷第一一五頁背面），被告稱：「因為我詳閱警方所提供之資
        料發現被害人遭搶奪之地點，我都有印象在該處犯案。而且搶來之皮包內均
        有被害人之相關證件，我於丟棄該相關證件時都有特別注意到被害人之姓名
        ，所以經（警）方提示之資料均有被害人姓名供我指認下，才能確定是我所
        犯之案件：：：」云云（同上卷第一一六頁背面），惟行搶之人刻意去記憶
        被害人之姓名，實屬罕見，且僅參閱臺中市警察局轄區發生重大刑案之一覽
        表，即可知道自己在何時、何地行搶，與常情亦屬有悖，上開供述是否與事
        實相符，實在值得懷疑；再徵之實際，被害人陳秒湄於九十一年九月十八日
        晚間八時三十分在台中市○○街、精美街口遭搶奪（同上卷第一六一頁警訊
        筆錄），同日被害人梁郁惠亦被搶（惟無警訊及相關筆錄），而被告在同日
        下午二時三十分許，與何長軒一起前往青峰通訊行欲販賣行動電話時，為臺
        中市警察局第四分局刑事組查獲（一八三九八號偵查卷第九頁），翌（十九
        ）日中午十二時三十五分解送臺灣臺中地方法院檢察署（同上卷第六九頁、
        七０頁），同日下午五時三十五分解送原審法院聲請羈押（同上卷第八十頁
        ），在此被告被逮捕及留置期間，如何外出搶奪陳秒湄之財物？顯見被告相
        關自白，有嚴重之瑕疵可指。
　　　再者，(1)被害人梁郁惠並未製作筆錄。(2)陳秒湄部分並非被告搶奪事證至明
        ，已如前述，至於陳秒湄於警訊指稱：「該歹徒背影部分很像」云云，顯不
        足以為不利於被告之認定。(3)子○○○於原審審理中到庭證稱：「當天我係
        用走路的，他們從右邊騎機車經過就搶走我的皮包，時間一剎那而已，我只
        有看到他們的背影，無法指認搶奪的人」等語（原審卷第二四五頁），於警
        訊中指稱：「（問：提示玄○○照片供你指認是否當時搶奪之歹徒？）該歹
        徒背影部分很像」等語（第二一七一三號偵查卷第一六九頁反面）。(4)丁○○於警訊時稱：「該歹徒背影部分很像」（同上卷第一六八頁）。(5)癸○○
        於警訊時稱：「該歹徒背影部分很像」（同上卷第一六０頁）。(6)寅○○於
        警訊時稱：「沒錯（指玄○○即行搶之人）」，惟同時又稱：「歹徒騎乘機
        車從後面靠近我身旁突然出手強行搶奪我放置在機車腳踏墊上的藍色（布）
        手提袋，得手後由五權一街方向逃逸，當時我馬上尾隨追呼，但被其脫逃走
        了」等語（同上卷第一二五頁），上開指認，顯然違反常理，而無法據為不
        利於被告之認定。(7)辛○○稱：「當時歹徒有戴安全帽，沒無法看到他的面
        貌，但體型相似」（同上卷第一五八頁）。(8)戌○○稱：「該歹徒背影部份
        很像」（同上卷第一六六頁）。(9)黃玉雲部分並未製作筆錄。(10)地○○於原
        審審理中到庭證稱：「當天搶我的，只有一人，配戴全罩式安全帽，所以我
        無法指認搶奪者之面貌」等語（原審卷第一八五頁），則被害人地○○於警
        訊中所稱：「（問：提示被告玄○○照片供指認，是否為當時搶奪之歹徒？
        ）（經當場指認）經指認背影身高體型是搶奪我皮包歹徒」等語（第二一七
        一三號偵查卷第一三三頁）」即屬不實。己○○稱：「該歹徒背影部分很
        像」（同上卷第一六四頁）被害人蔡文芬未於警訊或偵查中到庭指述。
　四、綜合前述，此部分無法僅以被告前後不一之自白，為認定犯罪事實之依據；尚
      難遽認被告確有此部分之犯行，惟依公訴意旨，認此部分與論罪科刑部分有連
      續犯之裁判上一罪關係，爰不另為無罪之諭知。
陸、被告強盜及搶奪部分，原審對被告論罪科刑雖非無見，惟：(一)被害人巳○○部分
    ，被告所為係犯刑法之搶奪罪，原審認係犯強盜罪，尚有未合。(二)午○○之機車
    係在九十一年十一月四日失竊，並於十一月五日上午八時報警處理（二一七一三
    號偵查卷第四十二頁），林高絃亦稱是在十一月四日行竊（二一七一三號卷第五
    一頁），原審認被告係在九十一年十一月五日晚間七時三十分竊取午○○之機車
    ，竊車之時間在午○○報警處理之後，顯屬誤認。(三)原審認被害人丑○○、酉○○、乙○○、陳秒湄、宇○○、癸○○、丁○○、寅○○、辛○○、黃玉雲、戌
    ○○、己○○部分，被告亦成立犯罪，均有未洽。被告上訴意旨略以並未搶奪陳
    沙湄等人之財物，指摘原審判決此部分不當，為有理由，應由本院將原審判決關
    於被告強盜及搶奪部分撤銷改判，所定之執行亦應一併撤銷。爰審酌被告年輕力
    盛，竟以強盜及搶奪之方式，獲取不法利益，且於夜間搶奪、強盜女子之財物，
    對於社會治安影響非輕，又被告曾於九十一年九月十八日被警查獲，經具保在外
    後，仍持續其強盜及搶奪之犯行，足見惡性非輕等一切情狀，量處如主文第二項
    所示之刑，並定其應執行刑。至於供本件犯罪所用之鑰匙、西瓜刀，及圓柱型刀
    器，未經扣案，無從尋獲，為免日後執行困難，爰不宣告沒收。
柒、依刑事訴訟法第三百六十九條第一項前段、第三百六十四條、第二百九十九條第
    一項前段、第三百條、刑法第二十八條、第五十六條、第三百二十條第一項、第
    三百二十五條第一項、第三百二十八條第一項、第三百三十條第一項、第五十五
    條、第五十一條第五款、罰金罰鍰提高標準條例第一條前段，判決如主文。
本案經檢察官壬○○到庭執行職務。
中      華      民      國     九十三     年     一      月     六      日
                                   臺灣高等法院臺中分院刑事第十庭
                                         審判長法  官　林  照  明
                                               法　官　吳　重　政
                                               法　官  王  　　銘
右正本證明與原本無異。
如不服本判決應於收受送達後十日內向本院提出上訴書狀，其未敘述上訴之理由者並
得於提起上訴後十日內向本院補提理由書（均須按他造當事人之人數附繕本）。
                                               書記官  王  麗  珍
中      華      民      國　  九十三     年      一      月     七      日
                                                              　　　　　Ｆ
附表一：（被告玄○○、林高絃被訴加重強盜部份）
┌──┬────┬────┬───┬───────────┬──────┐
│編號│犯罪時間│犯罪地點│被害人│犯罪行為              │備註        │
├──┼────┼────┼───┼───────────┼──────┤
│  一│九十一年│臺中市南│辰○○│由被告玄○○、黃○○共│所得財物，現│
│    │九月十八│區忠明南│      │乘不詳車號之機車，擋住│金由被告賴景│
│    │日凌晨三│路與公益│      │被害人辰○○之去路，由│煌、共同被告│
│    │時三十分│路口    │      │其中一人持西瓜刀一把（│黃○○均分花│
│    │許      │        │      │未扣案）抵住被害人林嘉│用殆盡，行動│
│    │        │        │      │柔，至使被害人辰○○，│電話由被告賴│
│    │        │        │      │不能抗拒，而取得被害人│景煌取得，其│
│    │        │        │      │所有之皮包一只，內有現│餘財物則丟棄│
│    │        │        │      │金新台幣（下同）二千六│不知去向    │
│    │        │        │      │百元、國民身分證一張、│            │
│    │        │        │      │信用卡三張、駕駛執照一│            │
│    │        │        │      │張、健保卡一張、PANASO│            │
│    │        │        │      │NIC廠牌GD92型號行動電 │            │
│    │        │        │      │話一支等財物得手。    │            │            │
├──┼────┼────┼───┼───────────┼──────┤
│  二│九十一年│臺中市五│卯○○│由被告玄○○、林高絃共│所得財物，行│
│    │十月十六│權路與民│      │同騎乘不詳車號之機車，│動電話由被告│
│    │日四時五│族路口  │      │由被告林高絃負責把風，│玄○○取得，│
│    │分許    │        │      │被告玄○○持可充作兇器│其餘財物則丟│
│    │        │        │      │用之西瓜刀一把（未扣案│棄不知去向  │
│    │        │        │      │），架在被害人卯○○胸│            │
│    │        │        │      │前以此之方式，至使被害│            │
│    │        │        │      │人卯○○不能抗拒，而以│            │
│    │        │        │      │被害人卯○○之機車鑰匙│            │
│    │        │        │      │自行打開置物箱強取被害│            │
│    │        │        │      │人卯○○所有之皮包一只│            │
│    │        │        │      │，內有MOTO ROLA廠牌368│            │
│    │        │        │      │8型號行動電話一支、NOK│            │
│    │        │        │      │IA廠牌8250 型號行動電 │            │
│    │        │        │      │話一支、國民身分證一張│            │
│    │        │        │      │、信用卡一張、提款卡三│            │
│    │        │        │      │張等財物得手          │            │
├──┼────┼────┼───┼───────────┼──────┤
│  三│九十一年│臺中市南│亥○○│由被告玄○○騎乘不詳車│所得財物，現│
│    │十月二十│屯區永春│      │號之機車搭載被告林高絃│金由被告賴景│
│    │五日二十│東三路二│      │，被告玄○○先將被害人│煌、林高絃均│
│    │一時許  │三一號前│      │亥○○所騎乘之機車逼迫│分花用殆盡，│
│    │        │        │      │至路邊，再由乘座於後座│行動電話由被│
│    │        │        │      │之林高絃持圓柱狀之刀器│告玄○○取得│
│    │        │        │      │指向被害人亥○○，並將│，其餘財物則│
│    │        │        │      │被害人強行拉下車，使郭│丟棄不知去向│
│    │        │        │      │嘉鳳不能抗拒，而強取其│            │
│    │        │        │      │車牌號碼ＺＶＸ—一一七│            │
│    │        │        │      │號機車、現金二萬元、  │            │
│    │        │        │      │PANASONIC廠牌GD75型號 │            │
│    │        │        │      │行動電話一支等財物得手│            │
└──┴────┴────┴───┴───────────┴──────┘
 附表二：（被告玄○○被訴搶奪部分）
┌──┬────┬────┬───┬───────────┬──────┐
│編號│犯罪時間│犯罪地點│被害人│犯罪行為              │備註        │
├──┼────┼────┼───┼───────────┼──────┤
│  一│九十一年│臺中市崇│Ａ○○│被告玄○○與共同被告謝│搶得財物，現│
│    │八月五日│德路與健│      │志男共同騎乘不詳車號之│金均分，TCC │
│    │二十一時│行路口  │      │機車，由共同被告黃○○│廠牌Q285型行│
│    │四十分許│        │      │趁被害人Ａ○○未及防備│動電話一支由│
│    │        │        │      │之際，搶奪被害人Ａ○○│被告玄○○於│
│    │        │        │      │所有之皮包一只，內有駕│九十一年八月│
│    │        │        │      │駛執照一張、提款卡三張│五日二十二時│
│    │        │        │      │、粉紅色小皮夾一只、藍│許，持往青峰│
│    │        │        │      │色化妝包一只、藍色零錢│通訊行，以二│
│    │        │        │      │包一只、棕色梳子一把、│千三百元之代│
│    │        │        │      │識別證一張、現金二千元│價出售，得款│
│    │        │        │      │、TCC廠牌Q285型號行動 │花用，其餘財│
│    │        │        │      │電話一支等財物得手    │物則予丟棄不│
│    │        │        │      │                      │知去向      │
├──┼────┼────┼───┼───────────┼──────┤
│  二│九十一年│臺中市南│戊○○│被告玄○○與共同被告謝│搶得財物，現│
│    │九月十五│屯區大墩│      │志男共同騎乘不詳車號之│金均分，PANA│
│    │日二十一│四街與大│      │機車，由共同被告黃○○│SONIC廠牌GD8│
│    │時許    │同街口  │      │下手搶奪被害人戊○○所│0行動電話一 │
│    │        │        │      │有之皮包一只，內有國民│支由被告賴景│
│    │        │        │      │身分證一張、金融卡三張│煌於九十一年│
│    │        │        │      │、信用卡七張、健保卡一│九月十八日十│
│    │        │        │      │張、現金六百元、PANASO│時許，持往青│
│    │        │        │      │NIC廠牌GD80型號行動電 │峰通訊行，以│
│    │        │        │      │話一支、LV手提包一個、│一千七百元之│
│    │        │        │      │無敵牌行動秘書一臺等財│代價出售，得│
│    │        │        │      │物得手                │款花用，其餘│
│    │        │        │      │                      │財物則予丟棄│
│    │        │        │      │                      │不知去向    │
├──┼────┼────┼───┼───────────┼──────┤
│  三│九十一年│臺中市公│天○○│被告玄○○騎乘不詳車號│搶得財物，現│
│    │十月三十│益路與忠│      │之機車，與被害人天○○│金及行動電話│
│    │日十七時│明南路口│      │騎乘之機車併行，趁被害│變賣所得款項│
│    │三十分許│        │      │人天○○未及防備之際，│均花用一空，│
│    │        │        │      │搶奪被害人天○○所有之│其餘財物則予│
│    │        │        │      │皮包一只，內有NOKIA廠 │丟棄不知去向│
│    │        │        │      │牌3210型號行動電話一支│            │
│    │        │        │      │、提款卡一張、國民身分│            │
│    │        │        │      │證一張、學生證一張、書│            │
│    │        │        │      │籍三本等財物得手      │            │
├──┼────┼────┼───┼───────────┼──────┤
│  四│九十一年│臺中市中│巳○○│由被告玄○○、林高絃各│搶得財物，行│
│    │十一月五│港路與大│      │自騎乘不詳車號之機車，│動電話由被告│
│    │日十二時│仁街口  │      │由被告林高絃負責把風，│玄○○取得，│
│    │三十分許│        │      │被告玄○○尾隨被害人法│其餘財物則予│
│    │        │        │      │悌邁，趁巳○○不及防備│丟棄不知去向│
│    │        │        │      │之際，從後方搶奪被害人│            │
│    │        │        │      │巳○○之皮包（內有信用│            │
│    │        │        │      │卡十一張、金融卡四張、│            │
│    │        │        │      │身分證、駕照、行車執照│            │
│    │        │        │      │各一張、現金三千元、鑰│            │
│    │        │        │      │匙二串、 NOKIA廠牌8250│            │
│    │        │        │      │型號行動電話一支），法│            │
│    │        │        │      │悌邁警覺之後經拉扯，惟│            │
│    │        │        │      │皮包仍被搶走，拉扯之際│            │
│    │        │        │      │，巳○○因此受有胸臂挫│            │
│    │        │        │      │傷、兩側手部挫傷、右側│            │
│    │       │        │      │膝部挫傷、右側橈骨頸線│            │
│    │        │        │      │狀骨折等傷害（傷害部分│            │
│    │        │        │      │未據告訴）            │            │
└──┴────┴────┴───┴───────────┴──────┘
                                                              　　　Ｆ
